臺灣高雄地方法院民事判決　九十三年度國字第七號
　　原　　　告　　乙○○
　　　　　　　　　丙○○
　　訴訟代理人　　周瑞鎧律師
　　被　　　告　　高雄市立凱旋醫院
　　法定代理人　　甲○○
　　訴訟代理人　　張文雪律師
　　　　　　　　　許銘春律師
當事人間損害賠償等事件，本院民國九十三年八月三十一日言詞辯論終結，判決如下
：
    主    文
原告之訴及假執行之聲請均駁回。
訴訟費用由原告負擔。
    事實及理由
一、按自提出請求之日逾三十日不開始協議，或自開始協議之日起逾六十日協議不成
    立時，請求權人得提起損害賠償之訴，為國家賠償法第十一條第一項所明文，本
    件被告於九十二年七月二十三日就陳固益意外事件曾召開處理說明會，原告於會
    議中表明請求賠償之意，被告則以若經法官判決醫院有疏失才能依據賠償，而前
    揭說明會迄原告提起本件訴訟繫屬之九十三年四月二十七日之時，已逾六十日，
    原告提起本件訴訟，應認程序並無不合，先予明。
二、原告起訴主張：
  (一)原告之子陳固益因精神疾病而至被告醫院Ｂ棟五樓住院接受治療，詎陳固益竟於
    九十二年七月六日自該醫院五樓墜落，身體多處鈍挫、撕裂傷，大量出血休克，
    而於同日晚間十二時宣告急救無效死亡；陳固益於事發前數次以電話向原告乙○
    ○抱怨醫院醫生護士很兇，且被其他病患毆打、欺負，足見陳固益有適應不良之
    情形，又醫院透過錄影監視系統本可輕易發現異狀並加以制止，惟被告事後以該
    錄影設備並無人全天監看，其對精神病患之照護有明顯缺漏，又被告醫院窗戶竟
    可由精神病患輕易破壞，可見其設備不具備通常安全性；又被告醫院明瞭陳固益
    有自殺紀錄，應更注意及防範其再度自殺，但被告未能將遷移較低樓層或窗外設
    有防墜設施之樓層；另陳固益對陌生病友有不安感，院方卻一再遷移其病床；又
    院方設有監視器監看病房活動，卻將陳固益安排至有攝影死角之窗戶邊床。
  (二)原告得依國家賠償法第三條第一項請求被告賠償：原告已於起訴前依該法請求逾
    六十日協議不成立；被告醫院病患屬公有公共設施，因其前身為台灣省立高雄療
    養院，七十三年改隸高雄市政府，是其病房設施包括窗戶，係屬公有公共設施，
    且所謂設置或管理有欠缺，係指公共設施於建造之初即存有瑕疵或建造後之維持
    修繕及保管等不完全，以致欠缺通常應有之安全性而言，至欠缺的有無，應綜合
    考慮公共設施之構造、用法、場所的環境及利用狀況等各種情事，客觀、具體、
    個別決定之，不得僅以合於法令或內部規則所定之標準，即謂無欠缺；陳固益所
    住病房屬成癮科防治病房，其相關設備應具備通常對該病房使用者即精神病患所
    應有之狀態、作用或功能，其中最重要者即防止此等精神病患自殘之行為，被告
    以該病房之窗戶採用國外進口鋼砂網並加裝二道鎖，然陳固益何能在駐警定期巡
    視，且護理人員每三十分鐘密切觀察之嚴密照護下，輕易破壞窗戶鎖，顯見該等
    設施之設置形同虛設，有極大的安全瑕疵，其病房之設置顯有欠缺；原告之子陳
    固益雖係自行破壞窗戶而墜樓死亡，然而被告醫院成癮防治科病房窗戶設備設置
    欠缺之結果發生條件，於陳固益死亡之結果發生時依一般客觀之觀點顯係適當地
    以非不重要之方式提升該結果客觀發生之可能性者，故陳固益之墜樓死亡與被告
    醫院病房窗戶設施之設置欠缺有相當因果關係。營造物之利用關係為私法性質者
    ，並不排除國家賠償法第三條適用之可能。又公共設施之欠缺雖應由被害人舉證
    ，惟因證明不易，學者通說認被害人如已就可以推定有欠缺之事實提出證明，即
    為已足，被告所謂國外進口之鋼砂網不易破壞僅為推諉之詞，況對照二、四樓加
    裝鐵條，而五樓未加裝，足以推定後者顯有欠缺。另五樓窗戶無防墜落設施且外
    側未上鎖，其設置及管理顯有欠缺。
  (三)原告等得依消費者保護法第七條請求被告賠償損害：按公立醫院對於一般民眾提
    供醫療服務之行為，屬於營利行為，自應有消費者保護法之適用；而被告以人力
    不足未二十四小時監看錄影，以致陳固益得在被告全天候監視錄影之情形下，不
    被駐警及醫護人員察覺而破壞病床作為工具，並破壞被告所謂安裝該院最高等級
    之國外進口一體成形的安全鋼砂及兩道鎖而跳樓死亡，足認被告醫院所提供之醫
    療服務有兩大安全上之危險，且顯不具備合於提供服務當時之科技及專業水準下
    通常可合理期待之安全性，原告自得依該法請求被告賠償。
  (四)原告等得依侵權行為及債務不履行請求被告賠償損害：查被告醫院於二樓至五樓
    均有加裝鋼砂網，但二樓及四樓另加裝鐵窗，以陳固益之病情及其入院後之適應
    狀況，被告應可注意五樓病房對防護精神病患自殺之安全設備設置較諸同棟二樓
    及四樓有加裝鐵窗之病房，顯然較為不足，另被告未能充分利用錄影監視系統，
    以致未及時發現制止，均有違醫療法第四十條規定，應認有過失；且被告醫院病
    房安全設備不足，醫護人員未能及早發現，對於陳固益之死亡有相當因果關係，
    是被告醫院就其醫師對於陳固益之照護有故意或過失，致不法侵害陳固益之生命
    權，自應負雇主之連帶賠償責任；另依民法第二百二十七條及民法第二百二十七
    條之一之規定，原告等為其子陳固益與被告醫院訂立第三人利益醫療契約，卻於
    被告醫院提供醫療照護之期間墜樓身亡，是原告等之子陳固益身亡係因被告醫院
    債務不履行所致，應負損害賠償責任。
  (五)原告得請求之項目包括：
  殯喪費：原告支出殯葬費新台幣（下同）二十三萬元，自得依民法第一百九十二
    條規定請求被告賠償。
  法定扶養義務：陳固益雖為精神病患，惟如經適當照護治療，非不可於十年內康
    復或好轉，原告得依民法第一百九十二條第二項請求扶養費四十八萬五千七百三
    十八元，其中乙○○為三十五年六月十六日生，依九十二年度臺灣地區最低生活
    費標準每人月八千四百二十六元計算，共計八十三萬七千零三十四元，以三分之
    一計算，乙○○得受之法定扶養費用損害為二十七萬九千零十一元、丙○○為三
    十七年八月十一日生，依前揭計算標準，所受扶養費損害為二十萬六千七百二十
    七元。
  慰撫金：陳固益雖為精神病患，但其生命之可貴絕不因而受折扣，原告二人基於
    信任，而在家庭經濟狀況不佳之情況下，仍決定將陳固益送至設備完善之被告醫
    院治療，事發前幾天陳固益曾打電話向母親抱怨在醫院生活不好過，原告乙○○
    尚勸陳固益聽醫護人員之指導，豈料不久即傳來陳固益跳樓消息；原告晚年喪子
    ，精神受有重創，卻只能承受白髮人送黑髮人之辛酸，被告既為精神專科教學醫
    院，只要稍加注意，即可輕易避免悲劇發生，卻仍容憾事發生，考量兩造之經濟
    能力與地位，及原告精神上所受煎熬，認原告各請求五十萬元，合計一百萬元為
    適當。
    並聲明：求為判決(一)被告應給付原告乙○○七十七萬九千零十一元及自起訴狀繕
    本送達之翌日起至給付日止，按週年利率百分之五計算之利息。(二)被告應給付原
    告丙○○九十三萬六千七百二十七元及自起訴狀繕本送達之翌曰起迄給付日止，
    按年息百分之五計算之利息。(三)原告願供擔保，請准宣告假執行。
三、被告則以：
  (一)陳固益所住之被告醫院Ｂ棟五褸成癮病房暨急性精神科病房，乃經被告醫院診治
    評估需住急性精神科病房治療者所使用，尚非以供公共目的使用之公共設施，尤
    其病房窗戶，更非供公共目的使用之公共設施；查被告醫院大褸之新建裝修工程
    ，係依據相關法規暨精神醫療院所設置標準由建築師規劃設計並由合法之得標廠
    商依契約規定暨核准之圖說施工完竣，各褸層之鋼紗窗等設施均為完善合法之設
    備，且各樓層之病房設置及安全措施，皆以符合精神醫療院所設置標準及建築消
    防法規之規定，以高標準要求而設置，因消防法規窗戶不得封死或加裝鐵窗，五
    樓Ｂ區因被告使用國外進口一體成型製造之鋼紗窗，而被告醫院慮及精神病患安
    全，於窗戶內皆設有安全鋼紗窗，並在鋼紗窗上裝鎖，並在其上加設一橫桿且上
    鎖，以防遭破壞而釀成危險，各樓層之窗戶為安全逃生考慮設計，必須於緊急時
    仍可於開鎖後開啟，在安全逃生考量下，加鎖之窗戶經蓄意破壞或用力撞擊雖有
    被開啟之可能，要難遽認被告醫院病房窗戶之設置有欠缺。本件陳固益係自行破
    壞窗戶墜樓身亡，非於正常情況下使用窗戶，自不得謂因公共設施設置之欠缺而
    產生危險，則其身亡事故，要難認係病房窗戶設置有欠缺所致。
  (二)被告醫院Ｂ棟五樓成癮戎治病房窗戶，裝設國外進口一體成型安全綱紗網，堅固
    不易破壞，且加裝二道鎖，在一般情形並不會發生病患得以破壞墜樓之結果，本
    件原告之子破壞窗戶墜樓身亡為偶然事實，與被告醫院窗戶之設置狀況，並無相
    當因果關係。
  (三)本件被告係屬公立醫院，其與原告間之醫療契約雖為私經濟行為，惟被告究為政
    府機關，乃基於社會福利政策而設立，並無營業行為，與基於營利或其他目的之
    企業經營者有所不同，是被告並非消費者保護法所稱之企業經營者，自應排除消
    費者保護法之適用，原告依消費者保護法之規定，主張被告應負無過失費任，自
    無足採。又醫療服務之提供，依醫療法之規定乃具有強制性及公益性，與一般消
    費關係之性質有所差異，醫療行為應排除於消費者保護法適用範圍以外，況九十
    三年四月二十八日修正公布之醫療法第八十二條第二項之規定，明文排除消費者
    保護法無過失責任之適用，故原告依消費者保護法第七條規定請求賠償，洵無可
    採。
  (四)陳固益患有情感性精神病（躁鬱症），自十六歲發病迄身故已逾二十年，且自七
    十六年十二月二十八日初次至被告醫院治療，已有十次住院記錄，被告醫院為原
    告與陳固益信賴且熟悉之醫院，且有足以託付之醫療照顧水準及相關設備，陳固
    益最後一次住院主要症狀為急性躁症之精神病狀態，且因病情關係出現多次與其
    他病友發生衝突，或找人打架，或因干擾他人而與他病友起爭執，醫護人員均於
    第一時間制止處置，而醫護人員本於專業治療倫理及技術，提供應有之醫療處置
    ，本於愛心及專業對陳固益持續同理並疏導其懲受，協助其對病房環境之適應，
    耐心對待處於急性躁期精神狀況之陳固益，然陳固益仍有不斷抱怨，指責醫護人
    員處理不合其意，限制太多，有想出院轉院等要求，被告護醫人員本於醫療專業
    判斷，於住院中曾明確告知原告及陳固益不宜出院，原告所謂陳固益抱怨醫生護
    士很兇，且被其他病患毆打欺負等，洵非實情。陳固益在墜樓身故前，醫護人員
    已察覺其有自殺意念，並已採取密集之醫療及護理處理，包括每三十分鐘至少一
    次的特別觀察紀錄，以防止其進行自殘或自殺之舉動；陳固益於最後一次與護理
    人員接觸至墜樓僅十分鐘，且無任何異常自殺行為傾向，竟趁護理人員處理另一
    大吵大鬧病患時，伺機破壞二道鎖由五樓窗戶躍下墜落二褸陽台，發生過程迅速
    意外，非被告醫護人員所得預料防範。
  (五)又監視系統係觀察病房，並非每一角落，陳固益破壞窗戶處，不在觀察範圍，況
    監視系統為輔助觀察，並非用以二十四小時隨時監看，亦無法規規定應設置監視
    系統二十四小時隨時監看，且參酌精神衛生法第三十七、三十八條規定，原告主
    張被告醫院人員未由監視系統發現制止其子自殺行為係有過失云云，尚無可採。
  (六)原告依民法第一百八十四條、第一百八十八條規定請求被告賠償為無理由；又陳
    固益住院期間醫護人員均依規定積極治療照顧，以緩解與改善其病情，陳固益自
    行破壞加鎖之窗戶墜樓死亡，乃醫療契約之第三人自身不當行為所致，非被告醫
    院對醫療契約債務不履行所致，故原告不得依民法第二百二十七條、第二百二十
    七條之一規定請求賠償。
  (七)相驗卷勘驗筆錄雖載雖載外側鎖經使用鑰匙發現上鎖困難，惟依被告醫院工友何
    燕月及駐衛警林敏超於相驗程序中所述，足認勘驗筆錄所載上鎖困難，係遭陳固
    益破壞所致，難以認定窗戶未上鎖。
  (八)對原告支出殯葬費二十三萬元之事實，被告不爭執；至原告主張陳固益十年內可
    康復或好轉尚無根據，況陳固益生前因病無法工作，不能維持自己生活，尚仰賴
    原告扶養，其縱未於九十二年七月六日死亡，亦難認其在十年後有工作能力並扶
    養原告，依民法第一千一百十八條第一項規定，陳固益應免除扶養原告之義務；
    況原告並未證明其不能維持生活，原告請求扶養費自無理由。又原告有子女四人
    ，縱於十年後有扶養能力，其經濟能力亦遠較其他兄弟姊妹為差，不應與其他兄
    弟姊妹平均分擔扶養義務。又縱被告醫院應負賠償責任，亦有民法第二百十七條
    過失相抵之適用，得減輕或免除被告之賠償責任。
    並聲明：求為判決(一)原告之訴及假執行之聲請均駁回。(二)如受不利判決，願供擔
    保請准免為假執行。
四、原告主張其子陳固益因精神疾病曾數次至被告醫院住院治療，並於九十二年五月
    十四日再入被告醫院住院接受治療，惟陳固益於九十二年七月六日自該醫院Ｂ棟
    五樓自行破壞窗戶墜樓死亡等事實，業據提出相驗屍體證明書、高雄市政府衛生
    局函、會議記錄等為證，且為被告所不爭執，自應認為真實。
五、兩造爭執要點為：(一)被告醫院Ｂ棟五樓病房是否屬於公有公共設施，設置或管理
    有無缺失，原告依國家賠償法第三條第一項請求賠償有無理由？(二)本件有無消費
    者保護法之適用，原告以被告醫院所提供之醫療服務有安全上危險，且不具備合
    於提供服務當時之科技及專業水準下通常可合理期待之安全性，而依消費者保護
    法第七條請求被告賠償，有無理由？(三)被告Ｂ棟五樓病房未加裝鐵窗，及未利用
    監視系統於事故發生之際即時制止，有無違反醫療法第四十條規定，又是否因而
    應推定有過失，得否依侵權行為之規定為請求；醫護人員之照護有無疏失，被告
    醫院是否因而應負連帶賠償責任？(四)本件有無民法第二百二十七條及第二百二十
    七條之一規定之適用？(五)原告之主張如有理由時，得請求賠償之金額為若干？
六、就兩造前揭爭點，本院判斷意見如下：
  (一)按公有公共設施因設置或管理有欠缺，致人民生命、身體或財產受損害者，國家
    應負損害賠償責任，國家賠償法第三條第一項固定有明文。所謂公有公共設施之
    設置有欠缺，係指公共設施建造之初，即存有瑕疵而言；管理上有欠缺者，係指
    公共設施建造後未妥善保管，怠為維修致該物發生瑕疵而言。而「得依國家賠償
    法第三條第一項規定請求賠償者，係以被害人之生命、身體或財產所受損害，與
    公有公共設施在設置上或管理上之欠缺，有相當因果關係者為限。而公共設施依
    其物之性質，原有一定之使用目的及使用方法，如個人擅自進入具有危險性且設
    有警告標誌之公共設施，致生傷亡，此項違反使用目的及使用方法之個人冒險行
    為，所生損害，難令國家負賠償責任。」（最高法院八十五年度台上字第二二二
    七號裁判意旨參照）。本件被告醫院為公營造物，Ｂ棟五樓病房應可認為係屬公
    有公共設施，是陳固益自五樓病房墜樓死亡，是否可認係因被告公有公共設施在
    設置上或管理上有欠缺？或陳固益違反使用該公共設施目的及使用方法之個人行
    為所致？經查：
  (1)按醫療機構設置標準第六條就精神科醫院設置標準一般設施規定應符合建築法及
    其有關法規之規定、病房病室應有可資自然採光之窗戶，同條並就消防設施規定
    應符合建築法及消防法暨其有關法規規定；而被告醫院Ｂ棟五樓病房之內部安全
    設施皆依據精神醫療院所設置標準及建築消防法規而設計，每層樓房均有自然採
    光之窗戶，為病患安全，於窗戶外皆裝設安全綱紗網，而五樓病房窗戶為一體成
    型製造，並加裝二道鎖，且平時清潔及安全維護皆依標準流程定期保養及檢視等
    情，業據被告於台灣高雄地方法院檢察署九十二年相字第一一一二號相驗卷陳明
    ，並有照片可參，且為原告所不爭執，足認被告之公有公共設施設置管理應無何
    欠缺之處。
  (2)又陳固益因多次於被告醫院住院接受治療，且曾有自殺紀錄，故自九十二年五月
    十四日再次入院後，被告醫院即採取密集醫療護理處理，每隔半小時均有特別觀
    察之護理記錄，亦有被告之病歷及特別觀察護理記錄附於前揭相驗卷內可稽，是
    被告應已盡力注意及防範陳固益自殺；而被告醫院之護士駐警於九十二年七月六
    日下午三時五十五分接班查房時，尚見到陳固益在走廊行走，且外觀並無異樣，
    陳固益係利用接班後，先行拆除床板架並以遭破壞之床板架螺絲鐵桿強行破壞窗
    鎖後，再於同日下午四時十分許，自五樓病房窗戶跳樓等情，亦有前揭相驗卷勘
    驗筆錄及照片可參，其間僅約十五分鐘之時間，陳固益所為顯非通常情況可預見
    ，並不能因而認為被告醫院設備不具有通常安全性，另監視系統之用意雖係用以
    觀察注意病患之安全，惟不能期待監視系統需分秒不離，而陳固益僅利用將近十
    五分鐘之時間即破壞床板並毀壞窗鎖而跳樓，顯為常情所無法預見，是陳固益所
    使用之病床確為監視系統無法監看之死角，亦應認與陳固益之自殺死亡間，並無
    相當因果關係；又被告醫院既已每隔半小時均對陳固益為特別護理觀察，應認已
    盡注意防範陳固益自殺死亡之義務，自不得以被告未將陳固益所住病房遷至較低
    樓層或一再遷移病床，即認被告未為注意防範，被告之公共設施設置及管理並無
    任何欠缺可言，應堪認定。
  (3)原告另以依勘驗筆錄記載，陳固益跳樓之窗戶外側鎖使用鑰匙上鎖困難，足認其
    設施有欠缺，惟證人即被告醫院護士劉玉萍於檢察官偵訊時稱「我們也不清楚死
    者如何將窗戶打開，我們有二道鎖，駐警查房時須每次注意鎖有無打開，我在三
    點五十五分時窗戶還鎖，到四點不知如何打開」（相驗卷九十二年七月七日訊問
    筆錄）、工友劉燕月稱「沒有（指有無發現外側鎖鎖不起來），我平時鎖窗戶時
    由我與另一位駐警一起鎖，．．我們是一定在將窗戶鎖好才能走，這窗戶是我們
    有鎖起來，才沒向護士長說，窗戶只要無法鎖，我會向護士長反應鎖壞了，這鎖
    平時都鎖得起來才會不認為鎖有壞掉」（同卷九十二年七月八日訊問筆錄）、證
    人即事故發生當日會同查房之駐警林敏超稱「有（指當天查房有無檢查窗戶），
    當時檢查窗戶的鎖是正常鎖上的，一般我們檢查也是檢查那個鎖有無被破壞，外
    層窗戶是鋁門窗，只有活動的旋轉扣，內層窗戶是鋼紗網的窗戶，平時以門栓栓
    上後加鎖」（同卷九十二年十月二十三日訊問筆錄），是依證人等所言，足認被
    告醫院Ｂ棟五樓病房窗戶之鎖並無任何不能上鎖之情形，係遭陳固益破壞，而窗
    戶內側既已加裝鎖應認已足供被告醫院安全設施之所必要，是外側鎖縱未上鎖，
    亦不能認為被告醫院之設施設置或管理上有欠缺。
  (4)綜上，應認本件係陳固益違反使用該公共設施目的及使用方法之個人行為所致，
    尚難被告之公有公共設施有何設置或管理上之缺失，原告依國家賠償法第三條第
    一項請求賠償自無理由。
  (二)本件有無消費者保護法之適用，原告以被告醫院所提供之醫療服務有安全上危險
    ，且不具備合於提供服務當時之科技及專業水準下通常可合理期待之安全性，而
    依消費者保護法第七條請求被告賠償，有無理由？經查：
  (1)按消保法第七條規定「從事設計、生產、製造商品或提供服務之企業經營者應確
    保其提供之商品或服務，無安全或衛生上之危險。商品或服務具有危害消費者生
    命、身體、健康、財產之可能者，應於明顯處為警告標示及緊急處理危險之方法
    。企業經營者違反前二項規定，致生損害於消費者或第三人時，應負連帶賠償責
    任。但企業經營者能證明其無過失者，法院得減輕其賠償責任。」、同法第二條
    規定「本法所用名詞定義如下：一、消費者：指以消費為目的而為交易、使用商
    品或接受服務者。二、企業經營者：指以設計、生產、製造、輸入、經銷商品或
    提供服務為營業者。三、消費關係：指消費者與企業經營者間就商品或服務所發
    生之法律關係。」、施行細則第二條規定「本法第二條第二款所稱營業，不以營
    利為目的者為限。」，惟消保法及其施行細則就所規範之服務意義為何，並無明
    確定義，故就何謂消費性服務為一般性之定義，有其困難，自更無從僅以文義解
    釋判斷醫療行為有無消保法之適用，而應分別各個法律行為之性質，而為合目的
    性之解釋。
  (2)惟醫療行為縱可認為有消費者保護法之適用，然並非發生損害之結果，即必然須
    負損害賠償之責，仍應審究該醫療行為是否已符合當時科技或專業水準者，若企
    業經營者所提供之商品或服務，已通過消費者保護法施行細則第五條第二項之檢
    驗，而被認定具有通常可合理期待之安全性，則消費者不可單憑使用商品或接受
    服務後發生損害，率爾主張商品或服務具有危險，並進而請求企業經營者負無過
    失責任，本件被告醫院窗戶及錄影等設施均符合現時醫療所需或專業水準及相關
    法規之要求，已如前述，且陳固益係自行於極短時間內拆卸床板破壞窗戶跳樓以
    致身亡，應認被告醫院所提供之醫療服務並無任何安全上之危險，且具備合於提
    供服務當時之科技及專業水準下通常可合理期待之安全性，原告依消費者保護法
    規定請求被告負損害賠償責任並無理由。
  (三)被告Ｂ棟五樓病房未加裝鐵窗，及未利用監視系統於事故發生之際即時制止，有
    無違反醫療法第四十條規定，又是否因而應推定有過失，而應依侵權行為之規定
    為請求；醫護人員之照護有無疏失，被告醫院是否因而應負連帶賠償責任？經查
    ：
  (1)醫療機構應依其提供服務之性質，具備適當之醫療場所及安全設施，固為九十三
    年四月二十八日修正施行前醫療法第四十條所明文規定，惟被告Ｂ棟五樓病房之
    設置均依醫療機構設置標準第六條規定符合精神科醫院設置標準一般設施，並合
    於建築法及有關消防法規之規定而設計，每層樓房均有自然採光之窗戶，為病患
    安全，於窗戶外皆裝設安全綱紗網，而五樓病房窗戶為一體成型製造，並加裝上
    鎖，且平時清潔及安全維護皆依標準流程定期保養及檢視等情，均業如前述，是
    被告醫院所提供之醫療場所及安全設施，均合於相關法令且無任何不適當而有違
    醫療法規定之情形甚明，自不能僅因未加裝鐵窗即推定為有過失；又監視系統之
    用意雖用以觀察注意病患之安全，惟不能期待監視系統需分秒不離，而陳固益僅
    利用將近十五分鐘之時間即破壞床板並毀壞窗鎖而跳樓，顯為常情所無法預見，
    被告醫院既已每隔半小時均對陳固益為特別護理觀察，應認已盡注意防範陳固益
    自殺死亡之義務，亦均如前述，自應認被告之醫護人員對陳固益之照護並無任何
    疏失可言，被告醫院自毋庸依侵權行為之規定負連帶賠償責任。
  (四)本件有無民法第二百二十七條及第二百二十七條之一規定之適用？經查：
  (1)按「債務人不為給付或不為完全之給付者，債權人得聲請法院強制執行，並得請
    求損害賠償」「債務人因債務不履行，致債權人之人格權受侵害者，準用第一百
    九十二條至第一百九十五條及第一百九十七條之規定，負損害賠償責任。」民法
    第二百二十七條、第二百二十七條之一分別定有明文，而依最高法院民刑庭總會
    七十七年度第七次決議，不完全給付依其情形分別類推適用給付不能及給付遲延
    之規定。原告主張其等為其子陳固益與被告醫院訂立第三人利益醫療契約，卻於
    被告醫院提供醫療照護之期間墜樓身亡，是原告等之子陳固益身亡係因被告醫院
    債務不履行所致，應負損害賠償責任，惟查債務不履行之構成要件須債務人在履
    行債務時有可歸責之事由而造成損害，且此可歸責之事由應由債權人舉證，又此
    可歸責之事由與損害結果間須有因果關係，債務人方須負損害賠償責任。查本件
    陳固益之自殺死亡行為非因被告所造成，被告亦無任何故意過失或可歸責事由亦
    如前述；原告復未能舉證證明被告於本件陳固益之死亡，有何故意或過失，或可
    歸責之事由存在，是原告請求被告應負債務不履行之損害賠償責任，亦無可採。
  (5)原告之主張既無理由，本院自毋庸審酌其得請求賠償之金額為若干。
七、綜上所述，本件原告依國家賠償法、消費者保護法、侵權行為、債務不履行之法
    律關係，請求被告給付被告應給付原告乙○○七十七萬九千零十一元、給付原告
    丙○○九十三萬六千七百二十七元及均自起訴狀繕本送達之翌日起至給付日止之
    法定遲延利息，均屬於法無據，應予駁回。
八、本件因事證已明，兩造其餘主張及攻擊防禦方法，核與判決結果無涉，爰不一一
    贅述。
九、原告既受敗訴判決，其假執行之聲請均失所依附，應併予駁回。
據上論結：本件原告之訴為無理由，依民事訴訟法第七十八條，判決如主文。
中　　　華　　　民　　　國　　九十三　　年　　九　　月　　十四　　日
                                民事第五庭
~B法　　　官　林玉心
正本係照原本作成。
如不服本判決，應於送達後廿日內，向本院提出上訴狀並表明上訴理由，如於本判決
宣示後送達前提起上訴者，應於判決送達後十日內補提上訴理由書（須附繕本）。
中　　　華　　　民　　　國　　九十三　　年　　九　　月　　十四　　日
~B法院書記官　陳家宏
